【裁判字號】    95,聲判,8
【裁判日期】    951026
【裁判案由】    聲請交付審判
【裁判全文】
臺灣屏東地方法院刑事裁定               95年度聲判字第8號
聲  請  人  甲○○
代  理  人  王叡齡律師
            陳建誌律師
被      告  丙○○
            乙○○
上列聲請人因被告過失致死案件，不服臺灣高等法院檢察署檢察
長於中華民國95年2 月21日駁回再議之處分（95年度上聲議字第
220號），聲請交付審判，本院裁定如下：
    主  文
聲請駁回。
    理  由
一、聲請人即告訴人甲○○聲請交付審判意旨略以:
(一)被告乙○○違規停車為本件車禍之肇事原因：因被告乙○○
    車輛所停放之位置，顯已超出道路邊緣，已侵入車道而停車
    ，嚴重影響行車安全，又因被告乙○○車輛之顏色為深色，
    而車禍現場之光線並不明亮，依照被告乙○○違規停車之位
    置及現場未有警示標誌之情形，並不容易清楚辯識有車輛佔
    用車道違規停車，更甚者係乙○○之車輛還突出道路邊線，
    侵入車道，被告乙○○違規停車之行為，顯與被害人之死亡
    ，有相當因果關係；另臺灣高等法院高雄分院檢察署以被告
    乙○○停車處後方確有一電線桿，而認定臺灣省車輛行車事
    故覆議鑑定委會會認「依其行駛動線，若無周車亦會撞及路
    外電線桿」之語，非無依據，惟查本件應考量者係被害人機
    車之行進軌跡，機車與汽車之撞車位置，汽車停放車輛之位
    置，徒以被告乙○○車輛後方有電線桿．即謂「亦會撞及路
    外電線桿」等語，顯屬無據。
(二)被告丙○○亦有未注意車前狀況之過失：被告丙○○依注意
    車前狀況，並隨時採取必要之安全措施，預防危險發生，依
    車禍現場照片，被害人遺留大量血跡，而被害人戴有安全帽
    ，足證被告係於遭到龐大之撞擊力，才會在地上遺留大量血
    跡，若被害人僅之擦撞到被告乙○○之車輛而倒地，在有戴
    安全帽之情形下，必不會造成如此龐大之撞擊力而遺留大量
    血跡，被害人應是另外再遭到龐大之撞車力，才會在有戴安
    全帽之情形下，仍遺留大量血跡，而被告丙○○之車速達70
    公里，故被害人顯是在遭到被告丙○○高速之衝撞後，才遺
    留大量血跡而死亡，被告乙○○顯未注意車前狀況，並隨時
    採取必要之安全措施，故而造成被害人之死亡；又依據道路
    交通事故現場圖，並無被告丙○○車輛之煞車痕，足證被告
    丙○○是在無煞車之情形下，而撞擊被害人，顯見被告並無
    注意車前狀況，沒有發現被害人機車，未採取必要之安全措
    施，才在無車之情形下而撞擊被害人，被告丙○○有未注章
    車前狀況之過失甚明；另被害人遭被告丙○○撞擊後，至少
    離撞擊點已有50公尺遠，足證被害人遭撞擊力量之大，顯見
    被告丙○○車速非常快速，原偵查徒以行經彎道時，車速亦
    不可能太快，否則車輛即可能失控，因而認定丙○○當時車
    速應不致太快，顯無任何根據。
(三)綜上，被告犯罪事證已臻明確，核被告二人所為，係犯刑法
    第276 條第1 項過失致死罪，爰依刑事訴訟法第258 條之1
    第1 項規定聲請法院裁定交付審判。
二、按刑事訴訟法第258 條之1 規定告訴人得向法院聲請交付審
    判，核其立法意旨，係法律對於「檢察官不起訴或緩起訴裁
    量權」制衡之外部監督機制，此時，法院之職責僅在就檢察
    官所為不起訴或緩起訴之處分是否正確加以審查，藉以防止
    檢察機關濫權。依此立法精神，同法第258 條之3 第3 項規
    定：「法院就交付審判之聲請為裁定前，得為必要之調查」
    ，其所謂「得為必要之調查」，係指調查證據之範圍應以偵
    查中曾顯現者為限，不可就新提出之證據再為調查，亦不可
    蒐集偵查卷宗以外之證據，否則將與刑事訴訟法第260 條之
    再行起訴規定混淆不清（臺灣高等法院91年4 月25日刑庭會
    議法律問題研討意見參照）。又法院於審查交付審判之聲請
    有無理由時，除認為告訴人所指摘不利被告之事證未經檢察
    機關詳為調查或斟酌，或不起訴處分書所載理由違背經驗法
    則、論理法則或其他證據法則者外，不宜率予交付審判（法
    院辦理刑事訴訟案件應行注意事項第118 項參照）。至上開
    所謂告訴人所指摘不利被告之事證未經檢察機關詳為調查，
    係指告訴人所提出請求調查之證據，檢察官未予調查，且若
    經調查，即足以動搖原偵查檢察官事實之認定及處分之決定
    ，倘調查結果，尚不足以動搖原事實之認定及處分之決定者
    ，仍不能率予交付審判，合先敘明。
三、又按被告未經審判證明有罪確定前，推定其為無罪。犯罪事
    實應依證據認定之，無證據不得認定犯罪事實；不能證明被
    告犯罪者，應諭知無罪之判決，刑事訴訟法第154 條、第
    301 條第1 項分別定有明文。次按事實之認定，應憑證據，
    如未能發現相當證據，或證據不足以證明，自不能以推測或
    擬制之方法，為裁判基礎；再認定犯罪事實，所憑之證據，
    雖不以直接證據為限，間接證據亦包括在內，然無論直接或
    間接證據，其為訴訟上之證明，須於通常一般之人均不致於
    有所懷疑，而得確信其為真實之程度者，始得據之為有罪之
    認定，倘其證明尚未達到此一程度，而有合理性懷疑之存在
    時，即無從為有罪之認定，此分別有最高法院40年台上字第
    86號及76年臺上字第4986號判例可資參照。再按刑法上之過
    失犯，應以行為人對於構成犯罪之事實，按其情節應注意而
    不注意者，始能成立，刑法第14條第1 項亦定有明文；若依
    當時情形，結果之發生，乃事出突然，非其所能注意防範，
    即無過失之可言，縱有結果之發生，亦不能令負刑責，最高
    法院復著有80年度臺上字第4056號判決可參。經查：
(一)被告乙○○自94年2 月5 日20時許，即將其所有車號WP－
    6721號自小客車未依車輛順行方向，停放於距屏東縣內埔鄉
    ○○路與光華街交岔路口約3.9 公尺之光明路481 號前之路
    面邊緣處等情，業據被告乙○○於警詢時供述詳實，並有屏
    東縣警察局內埔分局道路交通事故現場圖1 紙、現場照片數
    幀核閱無訛（參臺灣屏東地方法院檢察署94年度相字第85號
    【下稱相驗卷】第27頁、第28頁）；而被害人吳政諺於同年
    月6 日3 時47分許，駕駛車號XMR-608 號重型機車行經上開
    路段，因酒後不能安全駕駛動力交通工具，而失控撞及被告
    上開自小客車後，人車倒地，嗣因顱內出血而死亡等情，嗣
    經國仁醫院於同日5 時53分許測得吳政諺之血液中酒精濃度
    達每百毫升238 毫克（換算為呼氣酒精濃度為每公升1.19毫
    克），亦有內埔分局道路交通事故現場圖、調查報告表（一
    ）（二）、事故現場照片31幀、車輛照片11幀、國仁醫院藥
    物濃度報告1 紙附於相驗卷可稽，並經臺灣高雄地方法院檢
    察署檢察官相驗後，核發相驗屍體證明書可證，堪認屬實。
(二)依德國、美國之標準，對於呼氣之酒精濃度已達每公升0.55
    毫克或血液濃度已達0.11% 以上，肇事率為一般正常人之10
    倍，認為已達「不能安全駕駛」之標準，此有法務部88年5
    月18日法88檢字第00169 號函可參。又酒精對人會造成之認
    知行為障礙，於血液中酒精濃度如已達每百毫升80至200 毫
    克時，情緒起伏大、步態不穩、肢體協調、平衡感與判斷力
    障礙升高；再高達每百毫升200 至300 毫克時，則會有眼球
    震顫、說話不清、失憶情形出現，是本件被害人於事故後經
    測得血液中酒精濃度高達每百毫升238 毫克，已如前認定，
    足見其於事故前駕駛機車之注意力、反應力暨駕駛能力均已
    嚴重減退，以致失控撞及異議人於路面邊緣外之上開被告乙
    ○○之自小客車，並因而摔倒；至告訴人雖以被告乙○○違
    規停車致被害人擦撞而認與被害人死亡間有因果關係，惟查
    道路交通安全規則第112 條第1 項第2 款、第2 項之規範目
    的，係在於避免停車於轉彎處時，造成來車有視覺死角而與
    行進中之車輛發生碰撞，及避免影響交通行進順暢，故縱然
    被告乙○○所有違反道路交通安全規則之處，惟其自小客車
    既已停放於路面邊緣之外（4 車輪均位於標線外側，僅右後
    角保險桿部分垂直投影處略突出於標線，此可觀相驗卷第28
    頁下方遠景照片），尚難據以令被告乙○○就被害人自行製
    造出酒後不能安全駕駛致行徑路線嚴重悖離常規之高度風險
    負責；復參以被害人所駕駛機車之行駛動線，縱被告乙○○
    並未停放於該處，被害人亦會撞及同於路面邊緣外之電線桿
    ，此亦有臺灣省高屏澎區車輛行車事故鑑定委員會、臺灣省
    車輛行車事故覆議鑑定委員會同此認定，是原檢察官所為之
    不起訴處分意旨及再議駁回意旨已就此點斟酌在案，其認定
    亦無違背經驗法則及論理法則，聲請人徒就此部分再予爭執
    ，聲請交付審判，即無理由。
(三)又依相驗卷附之交通事故照片42幀觀之，被害人上開機車向
    右傾倒離地之高度約為40公分，而被告丙○○所駕駛之車號
    6K－4300號之車頭前方保險桿破損處離地約40公分，且被害
    人上開機車後輪鋼圈向上翻起，左方引擎亦有擦撞之痕跡，
    足徵被害人之上開機車係向右倒地後，遭被告丙○○所駕駛
    之汽車自後追撞，又佐以汽車引擎蓋及擋風玻璃均完好而未
    損壞，復無沾附任何血跡，是被告丙○○並無撞及被害人之
    身體，尚無違常情之處。雖聲請人以機車刮地痕係自血跡處
    開始延伸據以主張被告丙○○應有撞擊被害人，惟被害人、
    車於第一時間倒地後，在被害人倒地而受有創傷時，血跡理
    應遺留於倒地處，故血痕始於機車刮地痕起始延伸處並未有
    與常理不符之處，在聲請人未能依卷證事證據提出被害人係
    於第一時間倒地後未受有創傷而流血之空言主張下，無從據
    以自推論被害人係受到被告丙○○撞擊而死亡。再者，被告
    丙○○雖於警詢中自承其行車時速為60至70公里在卷，雖高
    於車禍現場地段限速60公里，然就當時情形，被害人因機車
    失控撞及被告乙○○上開自小客車，已如前述，而突然滑向
    被告丙○○所行駛之車道上，被告丙○○就撞及被害人之機
    車並無防範可能。況縱被告鄭靖輝有超速之行為，在未有事
    證證明有撞擊被害人情形下，不足認定與被害人之死亡有因
    果關係，是不起訴處分意旨及再議駁回意旨認被告丙○○就
    本件車禍並無過失，尚無不當。
(四)綜上以觀，檢察官已就聲請人所指之各點予以斟酌，且聲請
    人所指陳之再議理由，亦均為臺灣省高屏澎區車輛行車事故
    鑑定委員會及臺灣省車輛行車事故覆議鑑定委員會所不採，
    檢察官本於偵查結果，參酌其他證據及上開鑑定意見而為不
    起訴處分，本院認為不合，聲請意旨未詳酌交付審判之立法
    精神，並未能具體指明偵查卷內所存證據，如何已具相當證
    據，足以認定被告乙○○、丙○○有其所指訴應予起訴審理
    過失致人於死之罪嫌，而應由本院裁定交付審判，是聲請人
    聲請交付審判為無理由，應予駁回。
四、據上論斷，應依刑事訴訟法第258 條之3 第1 項、第2 項前
    段，裁定如主文。
中    華    民    國    95    年    10    月    26    日
                  刑事第二庭  審判長法  官  羅森德
                                    法  官  蘇碧珠
                                    法  官  陳海寧
以上正本證明與原本無異。
本裁定不得抗告。
中    華    民    國    95    年    11    月    7     日
                                    書記官  劉淑蓉


司法院資訊處製作；財團法人民間司法改革基金會備份。
